【裁判字號】    95,台上,4521
【裁判日期】    950817
【裁判案由】    偽造有價證券
【裁判全文】
最高法院刑事判決            九十五年度台上字第四五二一號
    上  訴  人  甲○○
                        32號.
                        號
上列上訴人因偽造有價證券案件，不服台灣高等法院中華民國九
十五年五月三十日第二審更審判決（九十五年度上更(二)字第三三
號，起訴案號：台灣台北地方法院檢察署八十七年度偵字第二０
一九一號），提起上訴，本院判決如下：
    主  文
原判決撤銷，發回台灣高等法院。
    理  由
本件原判決認定上訴人甲○○曾於民國八十四年間因違反麻醉藥
品管理條例案件，經台灣台北地方法院判處有期徒刑六月及有期
徒刑八月，應執行有期徒刑一年二月，於八十六年三月一日執行
完畢。復夥同真正姓名不詳自稱「董秀英」之成年女子，明知無
製作董秀英向台灣中小企業銀行台南分行（下稱台灣企銀台南分
行）所申領之第三三七八號帳戶，如原判決附表所示之支票之權
限，竟共同基於意圖供行使之用之概括犯意聯絡，先由該不詳姓
名女子將已蓋妥董秀英印章之支票交付上訴人，再由上訴人持該
附表編號一至三之支票於該附表所示之時間、地點，偽填金額及
發票日以詐購服飾，使該附表所示之被害人曾淑惠等人陷於錯誤
，而交付服飾予上訴人。八十七年九月二十六日下午四時許，上
訴人再簽發該附表編號四之支票二紙持向台北市○○路四四三巷
十三弄二四號李揚服飾行負責人李協成詐購服飾時，為李協成識
破而未能得逞等情。因而撤銷第一審之科刑判決，改判仍論處上
訴人共同連續意圖供行使之用，而偽造有價證券罪，累犯，處有
期徒刑年貳月；固非無見。
惟查：審理事實之法院，對於案內與認定事實、適用法律、罪名
成立與否或於公平正義之維護或對被告之利益有重大關係之一切
證據，除認為不必要者外，均應詳為調查，然後基於調查所得之
心證以為判斷之基礎；苟與認定事實、適用法律有重要關係，或
於公平正義之維護或對被告之利益，有重大關係之事項，在客觀
上認為應行調查之證據，又非不易調查或不能調查，而未依法加
以調查，率予判決者，即有刑事訴訟法第三百七十九條第十款規
定所稱應於審判期日調查之證據未予調查之違法。原判決以上訴
人所辯：董秀英任令其自己名義之支票在外流通，應有概括授權
他人簽發使用等詞不足採信，而為上訴人有罪之論斷。然董秀英
於偵查中供稱：「（是否有申請支票帳戶使用？）有，台灣企銀
台南分行。」「（這些支票是否還在使用中？）已七、八個月沒
使用了。」「（有無剩餘之支票？）沒有用完的，因拒絕往來，
所以都剪掉了。」「（提示支票四張，是否為你所簽發？）支票
不是我簽發出去的。」「（此支票交予何人？）我曾將空白支票
五十張交予朋友黃崑琳使用。」（見偵卷第五三頁反面至五四頁
正面）；於第一審法院證稱：「彰銀支票及台灣企銀支票大約在
八十七年四月間被拒（絕）往來，拒往（拒絕往來）後支票可能
被人偷走，……檢方查到最後，發現是股東翁建權拿走，翁以前
騙我叫黃崑琳。」（見一審訴緝卷第六八頁正面）；於原法院前
審供稱：「（是否有於銀行開戶、領支票簿？）有去銀行開戶，
支票簿不見了。」「（你的支票都遺失了？）是的，我所有的支
票、印鑑都遺失了。」「（你當時有沒有報案？）沒有，當時公
司沒有了，沒有報案。」「（支票遺失是否發現是何人拿走？）
我不曉得，……我是把支票、印鑑等東西，交給翁建權保管。」
「直到八十七年二月的時候，我已經查覺銀行向我詢問，為什麼
我的支票都沒有軋進去，打大哥大給我，我回去公司，才發覺公
司的東西都不見了。」「（是否知道何人拿走你的支票？）翁建
權，因為只有他才能拿這些東西。」（見原法院上更(一)卷第二宗
第一二九至一三一頁）等語。姑不論董秀英對其所領而未使用之
支票，究係剪掉？抑是失竊？或是交翁建權保管、使用抑翁建權
擅自取走？所述不一，不無疑竇；又依台灣企銀台南分行八十九
年四月六日（八九）台南字第００九七０號函及台北市票據交換
所九十一年八月十六日（九一）北票字第四三五七號函所載，董
秀英在台灣企銀台南分行支票帳戶領用支票六次，計三百二十五
張；於領用原判決附表所示之四張支票後，又分二次各領用五十
張，且未曾申報支票遺失；其所簽發之各行庫支票，自八十七年
二月二十日起即陸續退票，同年五月一日經列為拒絕往來戶，至
八十八年九月二日止，共退票一千零四十六張，金額達新台幣二
億零三百十五萬九千三百八十六元（見原審法院上訴卷第三三之
一頁、上更(一)卷第一宗第五八至八三頁）。苟董秀英所請領之空
白支票及印鑑章係被竊或遺失，何以不掛失止付或報警處理，而
任其在外流通使用？且竟退票一千餘張？其是否專事販賣空白支
票？有無概括授權或輾轉授權他人簽發其支票行使之情事？又董
秀英所謂將空白支票五十張交黃崑琳（翁建權）使用，是否包括
原判決附表所示五張支票？均有欠明瞭。本院無從為法律上之判
斷。而上訴人之選任辯護人於原審聲請傳喚證人董秀英、翁建權
（見原審更(二)卷第二十頁），原判決雖說明：董秀英於原法院前
審即已陳明：「翁建權」係使用假名、假電話號碼，其至銀行等
處均找不到「翁建權」及其女友資料；而本件係上訴人偽造原判
決附表所示支票被查獲，上訴人復無法陳明其所稱「董秀英」者
究為何人，可見上訴人並未獲得真正「董秀英」者之授權，事證
已明，縱已無法傳喚調查，仍無礙上訴人犯行之認定，上訴人聲
請傳喚董秀英及翁建權核無必要等語。但董秀英於原法院前審曾
證稱：翁建權是伊之員工，翁之女友是會計（見原審上更(一)卷第
二宗第一三０頁）等語；為釐清上開疑點，允應諭知董秀英提出
其員工薪資印領清冊或勞工保險、綜合所得扣繳憑單等資料，俾
據以查明翁建權之真實姓名及年籍住所再憑以傳喚，使董秀英、
翁建權到庭陳述，並接受上訴人詰問，以釐清上開疑點，而此又
非不易或不能調查，原審未為調查，難謂無調查職責未盡之違背
法令。以上或為上訴意旨所指摘，或為本院得依職權調查之事項
，應認原判決仍有撤銷發回更審之原因。至原判決不另為無罪諭
知部分，基於審判不可分原則，應併予發回。
據上論結，應依刑事訴訟法第三百九十七條、第四百零一條，判
決如主文。
中    華    民    國  九十五  年    八    月   十七   日
                      最高法院刑事第十二庭
                          審判長法官  林  永  茂
                                法官  洪  文  章
                                法官  蘇  振  堂
                                法官  蕭  仰  歸
                                法官  何  菁  莪
      本件正本證明與原本無異
                                      書  記  官
中    華    民    國  九十五  年    八    月  二十二  日
                                                      Ｅ


司法院資訊處製作；財團法人民間司法改革基金會備份。
